【裁判字號】    99,上更(一),260
【裁判日期】    990729
【裁判案由】    毒品危害防制條例
【裁判全文】
臺灣高等法院刑事判決             99年度上更(一)字第260號
上  訴  人  臺灣板橋地方法院檢察署檢察官
被      告  甲○○
選任辯護人  舒建中律師
上列上訴人因被告違反毒品危害防制條例案件，不服臺灣板橋地
方法院96年度訴字第609號，中華民國96年10月5日第一審判決（
起訴案號：臺灣板橋地方法院檢察署95年度偵字第11161 號），
提起上訴，判決後，經最高法院第一次發回更審，本院判決如下
：
    主  文
原判決撤銷。
甲○○意圖販賣而持有第二級毒品，處有期徒刑伍年貳月。
扣案之第二級毒品大麻玖包（合計淨重柒點壹壹公克）、第二級
毒品MDMA（詳如附表所示驗餘數量）、第二級毒品安非他命玖包
（毛重陸點玖公克），均沒收銷燬之；扣案之第三級毒品K 他命
（粉末貳瓶驗餘淨重壹點肆捌陸柒公克、白色粉末參瓶驗餘淨重
貳點伍柒肆伍公克、顆粒拾陸瓶伍包驗餘淨重貳拾肆點伍壹公克
）、硝甲西泮（黃色藥丸貳佰貳拾陸顆驗餘淨重參拾玖點柒捌公
克；淺橘色藥丸伍拾伍顆驗餘淨重玖點陸伍公克；綠色藥丸陸佰
玖拾陸顆淨重壹佰貳拾肆點貳玖公克）、耐妥眠壹佰壹拾捌顆（
深橘色藥丸驗餘淨重貳拾參點玖伍公克）均沒收之；上開毒品之
外包裝袋共參拾貳個及電子磅秤貳台，均沒收之。
    事  實
一、甲○○明知大麻、搖頭丸（MDMA ）、安非他命、K他命、硝
    甲西泮（即硝甲氮平，Nimetazepam）及耐妥眠（Nitrazepa
    m）《以下分別簡稱大麻、搖頭丸、安非他命、K他命、硝甲
    西泮、耐妥眠》為毒品危害防制條例第2 條第2 項第2 款、
    第3 款及第4 款所列之第二級、第三級及第四級毒品，不得
    非法施用、持有，亦不得意圖販賣而持有，詎其於民國（下
    同）91年起迄95年4 月25日為警查獲期間內，在不詳時地，
    先後向姓名年籍不詳之成年男子以大麻每公克新臺幣（下同
    ）1,000元、搖頭丸每顆300元、安非他命每公克5,000元、K
    他命每公克1,000 元及硝甲西泮、耐妥眠每顆25元之代價購
    入，除供己施用外，並萌生意圖營利伺機販賣予不特定人施
    用之犯意而非法持有上開毒品。嗣於95年4 月25日17時10分
    許，經秘密證人A1向警方檢舉，並向原法院聲請核發95年度
    聲搜字第1385號搜索票前往甲○○前開臺北縣新莊市○○路
    125巷22號3樓301室住處搜扣得大麻9包（合計淨重7.11公克
    ）、安非他命9包（毛重6.9公克）、搖頭丸23包（含2 包粉
    末及51顆藥丸，毛重11.4公克）、K他命（粉末2瓶驗餘淨重
    1.4867公克、白色粉末3瓶驗餘淨重2.5745公克、顆粒16 瓶
    5包驗餘淨重24.5 1公克）、硝甲西泮（黃色藥丸226顆驗餘
    淨重39.78公克、淺橘色藥丸55顆＜起訴書誤載為118顆＞驗
    餘淨重9.65 公克、綠色藥丸696顆淨重124.29公克）、耐妥
    眠118顆（深橘色藥丸驗餘淨重23.95公克）、電子磅秤2 台
    ，甲○○使用之00 00000000號行動電話1支等物，並採集甲
    ○○尿液送驗呈安非他命類、K 他命陽性反應，及大麻類、
    MDMA類陰性反應，始查悉上情（甲○○涉犯施用第二級毒品
    甲安非他命部分，業據原法院以95年度簡字第3441號判決有
    期徒刑4月確定在案）。
二、案經臺北縣政府警察局海山分局報告臺灣板橋地方法院檢察
    署檢察官偵查起訴。
    理  由
壹、程序方面
一、按被告以外之人於審判外之言詞或書面陳述，除法律有規定
    者外，不得作為證據；被告以外之人於檢察事務官、司法警
    察官或司法警察調查中所為之陳述，與審判中不符時，其先
    前之陳述具有較可信之特別情況，且為證明犯罪事實存否所
    必要者，得為證據，刑事訴訟法第159條第1項、第159條之2
    分別定有明文。查公訴人以證人A1於警詢之證詞為證據，惟
    被告辯護人於本院審理程序中均否認其證據能力，經查證人
    A1於原審審理中之證詞，核與其於警詢中之陳述情節雖有前
    後證述不符之情形存在，惟查無證據足證其於警詢之陳述具
    有較可信之特別情況，復非證明犯罪事實所必要者，則證人
    A1於警詢中所為之陳述已不具必要性，依上開規定，自不具
    證據能力。
二、次按被告以外之人於偵查中向檢察官所為之陳述，除顯有不
    可信之情況者外，得為證據，刑事訴訟法第159條之1第2 項
    定有明文。此係因上開偵查中向檢察官所為之陳述雖仍為審
    判外之陳述，但立法者衡量刑事訴訟法規定檢察官代表國家
    偵查犯罪、實施公訴，依法有訊問被告、證人、鑑定人之權
    ，且實務運作時，偵查中檢察官向被告以外之人所取得之陳
    述，原則上均能遵守法律規定，不致違法取供，其可信性極
    高，為兼顧理論與實務為由，而對「被告以外之人於偵查中
    向檢察官所為之陳述」，例外規定除有顯不可信之情況者外
    ，得為證據。查證人A1於偵查中所為之陳述，業經具結，且
    無證據證明有受外力干擾及影響，並無顯不可信之情況，故
    上開證人等於偵查中向檢察官所為之證述，依前揭規定，自
    有證據能力。
三、被告以外之人於審判外之言詞或書面陳述，除法律有規定者
    外，不得作為證據。被告以外之人於偵查中向檢察官所為之
    陳述，除顯有不可信之情況者外，得為證據。公務員職務上
    製作之紀錄文書、證明文書，除顯有不可信之情況外，亦得
    為證據。又按被告以外之人於審判外之陳述，雖不符刑事訴
    訟法第159條之1至第159條之4之規定，而經當事人於審判程
    序同意作為證據，法院審酌該言詞陳述或書面陳述作成時之
    情況，認為適當者，亦得為證據；當事人、代理人或辯護人
    於法院調查證據時，知有刑事訴訟法第159條第1項不得為證
    據之情形，而未於言詞辯論終結前聲明異議者，視為有前項
    之同意，刑事訴訟法第159條之1、第159條之5第1項、第2項
    分別定有明文。經查，本院相關之供述（除證人A1於警詢之
    陳述外）或非供述證據，並無顯不可信之情況，檢察官、被
    告於準備程序中對本案之供述、非供述證據均表示無意見而
    同意作為證據（本院卷第29頁背面），本院審酌各該證據作
    成之狀況，亦認為適當，依前揭規定，本案相關之供述、非
    供述證據，均有證據能力。
貳、實體方面
一、訊據被告固坦承其有自91年起迄95年4 月25日止，以大麻每
    公克1,000元、搖頭丸每顆300 元、安非他命每公克5,000元
    、K他命每公克1,000元、硝甲西泮及耐妥眠每顆25元之代價
    購入而持有扣案之毒品，惟矢口否認有上揭販賣或意圖販賣
    而持有第二級、第三級、第四級毒品之犯行，辯稱：警方於
    95年4 月25日17時10分許，在伊上址住處所搜出之毒品，其
    中大麻9包已經放置許久，伊係於93年間供己施用所購買，K
    他命、搖頭丸因伊有蒐集之嗜好，而搖頭丸種類有多種，伊
    將之裝在玻璃瓶內，只是為觀賞之用，未放在玻璃瓶內者係
    供己施用，一粒眠是伊睡覺時所服用，安非他命亦係供己施
    用所購買，電子磅秤非伊所有云云。被告選任辯護人則以：
    證人A1審判外之陳述，不具證據能力；而「益仔冰」之簡訊
    ，並不足以證明被告有販毒之情事；又證人葉馨嬣已到庭陳
    述其不認識被告，此外復查無其他積極證據有販賣或意圖販
    賣之行為，被告販入大量毒品祇是好玩、觀賞而已云云置辯
    。是本案應予審酌者厥為被告非法大量持有不同種類之毒品
    ，究係單純供己施用，抑或有販賣之意圖？經查：
(一)被告對於前揭時地在其租屋處為警搜索扣得大麻9 包、安非
    他命9包、搖頭丸23包、K他命粉末5瓶、顆粒16瓶5包、硝甲
    西泮黃色藥丸226顆、淺橘色藥丸55顆、綠色藥丸696顆、耐
    妥眠118顆、電子磅秤2台、0000000000號行動電話1 支等情
    ，業據被告於本院上訴審審理中自白不諱（本院上訴審卷第
    32頁），復有臺北縣政府警察局海山分局搜索扣押筆錄、扣
    押物品目錄表各1 份、現場蒐證暨扣案物品照片共16幀（臺
    灣板橋地方法院檢察署95年度偵字第11161號偵查卷第9頁至
    第12頁、第34頁至第41頁）。又扣案之粉末及藥丸經鑑定結
    果確分屬管制之第二級、第三級、第四級毒品，有卷附臺灣
    檢驗科技股份有限公司濫用藥物檢驗報告22紙、法務部調查
    局95年8月27日調科壹字第09523004380號鑑定書、憲兵司令
    部刑事鑑識中心95年10月13日 (95)安鑑字第01754號鑑驗通
    知書1份（同上卷第121至142頁、第154頁、第156至157頁在
    卷可稽），此部分事實，堪以認定。
(二)本院認定被告大量持有不同種類之毒品應係意圖販賣而持有
    之理由：
１、本件查獲之毒品，不但有第二級毒品大麻9包（合計淨重7.1
    1公克）、安非他命9包（毛重6.9公克）、MDMA23包（含2包
    粉末及51顆藥丸，毛重11.4公克，詳如附表所示驗餘數量）
    ，尚有第三級K他命（粉末2瓶驗餘淨重1.4867公克、白色粉
    末3瓶驗餘淨重2.5745公克、顆粒16瓶5 包驗餘淨重24.51公
    克）、硝甲西泮（黃色藥丸226顆驗餘淨重39.78公克、淺橘
    色藥丸55顆驗餘淨重9.65 公克、綠色藥丸696顆淨重124.29
    公克），以及第四級毒品耐妥眠（深橘色藥丸驗餘淨重23.9
    5 公克）等，種類繁多、數量不少，如謂被告僅係單純供一
    己施用，何以會持有如此多種類、大數量之毒品？且在被告
    上開住處尚查獲有電子磅秤2 台，以被告供稱查獲當時係在
    搖頭店上班（本院上訴審卷第33頁），並非經商之人，何須
    使用電子磅秤，該電子磅秤顯係用來秤量毒品之用，雖被告
    辯稱：磅秤非其所有，係綽號「少吉」之友人所寄放云云，
    然被告迄未舉證該「少吉」者之真實姓名、住所以供查證，
    殊難憑採。又被告經警查後採集尿液送驗結果僅安非他命及
    K 他命呈陽性反應，大麻、MDMA及一粒眠均呈陰性反應，僅
    足證明被告於驗尿前26小時內並無施用大麻、MDMA、硝甲西
    泮及耐妥眠等毒品，又被告為警查獲時竟持有大量之大麻、
    MDMA、硝甲西泮及耐妥眠，益徵被告所持有之扣案毒品應非
    僅供自己施用。至被告辯稱因搖頭丸種類很多，伊蒐集搖頭
    丸是為了觀賞之用，惟據被告供稱搖頭丸每顆300 元，價格
    不菲，被告豈會無端花費重資而購買搖頭丸來供觀賞之用，
    被告所辯顯與常情有違，無可採信。況被告於本院上訴審準
    備程序中自承：當時職業是在搖頭店帶搖頭妹陪搖，搖頭妹
    固定在搖頭店上班，伊負責招呼客人，有人需要搖，就帶他
    們去陪客人搖，一人1,000元，搖頭妹拿700元，伊拿300 元
    ，一個月大約賺6、7萬元等語（同上卷第33至34頁），則依
    被告所言，其工作既是招呼搖頭店之客人及帶搖頭妹陪客人
    搖頭，則其持有上開種類繁多之毒品，當係為因應客人各種
    施用毒品之需求，而有伺機販賣之意圖至明。
２、又自被告使用之行動電話門號0000000000號手機內有一則由
    寄件者「益仔冰」以0000000000號行動電話門號所傳送之簡
    訊內容為：「大姐頭摸摸良心想清楚，我也只有向妳買過那
    沒成交的一次，講好一克六千，我人在三重本約在板橋，但
    在我快到時妳說改在妳家，趕到後呆等約一小時，你弟才到
    ，東西沒得試算了，一秤含袋零點八七，我打的電話妳不接
    ，你弟電話又沒錢講半天，妳說算五千我說四千五，沒想到
    妳竟然不答應，當時滿腹怒火的我不禁自問，殺價現場試現
    場秤還分毫必爭不講，我減的價吃掉的量還要跟我討零點六
    ！立場一換竟會如此，怎麼妳的錢才是錢嗎？姐仔真忘了，
    可問令弟真實否」等字（前揭偵查卷第30至32頁），依簡訊
    內容以觀，顯見被告曾與綽號「益仔冰」之人有販賣毒品之
    約定，僅因事後價格無法談成致未成交，雖被告辯稱：簡訊
    內容為伊介紹「益仔冰」向朋友購買毒品，但未成交云云，
    然若被告僅為介紹人，「益仔冰」何有可能因毒品買賣未成
    交，而發簡訊質問被告？且被告於偵查中亦供稱上開簡訊內
    容是「益仔冰」要購買安非他命等語（同上卷第49頁），亦
    與上開簡訊內容稱「立場一換竟會如此」相符，堪認被告持
    有上開毒品，除供己施用外，確實已萌生販賣毒品之意圖，
    惟上開簡訊內容係說明被告擬出售之安非他命價錢過高，「
    益仔冰」對此有所抱怨，尚不足以證明被告買入安非他命之
    初即有出售營利之意圖，自不構成著手販賣毒品之行為而未
    遂。
３、綜上所述，被告所辯，要係畏罪避重就輕之飾詞，核無可採
    ，其意圖販賣而持有毒品之行為，事證已臻明確，犯行可以
    認定。
(三)至證人A1於95年4月20日警詢時初證稱：「95年4月19日晚上
    18 時許，伊至臺北縣新莊市○○街125巷22號3樓301室綽號
    「圓圓」女子即被告之住處找其男友劉大哥，但劉大哥不在
    ，被告就請伊入屋內等候其男友，被告即當伊面從茶几下拿
    出安非他命吸食器放入少許安非他命，以打火機燒烤，以施
    用安非他命，且向伊稱如果有要買安非他命可以算伊便宜一
    點，因伊討厭人家吸毒，之後就走了」等語（前揭偵查卷第
    59至60頁）。惟證人A1於95年5 月19日第一次接受檢察官偵
    訊時則證稱：「伊於94年間向被告買過2 次安非他命，伊有
    去過被告臺北縣新莊市○○街125巷22號3樓住處，但只有在
    門外面，沒有進去，所以也不知擺設，伊不知被告男友何姓
    名，伊於警詢時並沒有說認識被告男友劉大哥，是警察作筆
    錄伊就簽了，但伊確實有去檢舉」等語（同上卷第64至65頁
    ）；其於同年7 月20日檢察官第二次偵訊時又改口證稱：「
    伊於94年某月有向被告買過2、3次安非他命，總共購買金額
    約1 萬多元，不知道多重，伊有去過被告住處，但不太記得
    裡面的擺設，被告的男友叫劉大哥，伊沒有去過被告的房間
    ，被告的乾弟弟彭嘉吉、周成宇（即周宸諧音）也知道伊
    有向被告買毒品乙事，伊有請周成宇幫伊調毒品，周成宇就
    介紹彭嘉吉給伊，彭嘉吉就聯繫被告，約在土城市○○路 ○
    段的新竹貨運前交貨，伊就將錢交給被告，被告就將貨交給
    伊，之後伊就自己打電話給被告，到被告住處或其他地方交
    貨，伊檢舉被告是因被告會拿假貨給伊」等語（同上卷第93
    至94頁），迄至原審審理時證人A1則證稱：「伊約於94年間
    向被告買過安非他命不超過10次，購買價格為5,000元1公克
    ，伊確定共向被告買過3至5萬元，被告有一次是在土城市○
    ○路、有2至3次是在她位於福營路的家，還有一次是在南雅
    夜市，一手交錢一手交貨，伊有一次到被告住處時有進入被
    告家中」等語（原審卷第45至49頁）。綜合證人A1於警詢、
    偵訊及原審審理時之歷次證述情節可知，證人A1就有關被告
    之男友究為何人、其究有無進入被告住處屋內，前後說詞反
    覆，且其就有關向被告購買安非他命之次數、總金額等重要
    交易情節，前後說詞不一，則證人A1所述是否屬實，已啟人
    疑竇。再者，證人彭嘉吉於檢察官偵訊時係證稱：「伊有一
    位朋友小有使用0000000000號電話，她並沒有介紹她朋友
    向被告購買毒品，周宸也沒有在用毒品，被告也沒有在賣
    毒品」等語（前揭偵查卷第110 頁）；又證人周宸於偵訊
    時證稱：「伊認識被告、彭嘉吉，被告與彭嘉吉是乾姐弟關
    係，但伊沒有在用毒品，也沒有介紹人向被告、彭嘉吉買過
    毒品」等語（同上卷第145 頁），則證人彭嘉吉及周宸之
    上開證述，係與證人A1前揭證述有關其經由朋友介紹而向被
    告購買毒品之過程並不相符合，故尚難僅憑證人A1前揭片面
    指證被告販賣毒品安非他命之證述，遽認被告已有販賣毒品
    之犯行。而被告扣案之手機內一則寄件者為000000000000簡
    訊內容為：「抱歉打擾個位！我是十三！希望大家能配合一
    下，以後誰都不准賣東西給（葉子）否則後果自行負責～話
    說到此敬請合作... 謝謝」等字（同上卷第33頁），被告辯
    稱係「十三」為了要「葉子」戒掉施用毒品海洛因、安非他
    命，而將簡訊傳給所有手機電話簿裡面的人，並不是針對我
    傳的等語，查該簡訊內容中並未提及所謂賣「東西」係指賣
    何物，更未曾提及與大麻、搖頭丸、K 他命、硝甲西泮、耐
    妥眠等有關之字眼或暗語，參以上開由「十三」之人所發送
    的簡訊內容僅泛稱「各位」（上開簡訊誤繕為「個位」）、
    「大家」，足徵該則簡訊之收件人為多數，應非僅止於被告
    一人，且參酌該簡訊之主旨應係請收到簡訊之人「以後」不
    准賣東西給「葉子」，並未陳述包括被告在內之簡訊收受者
    曾在「以前」賣東西給「葉子」乙事，則被告以前揭情詞置
    辯，尚非無據。而公訴人對於其究竟係如何由上開簡訊內容
    推論出被告有販賣過毒品予「葉子」，並未舉出進一步證明
    之方法以實其說。另公訴人聲請傳喚門號0000000000號行動
    電話之租用人葉馨嬣（原名葉依雯）於原審審理時係證述：
    伊並不認識被告，也沒有「葉子」的綽號，亦不認識綽號「
    葉子」之人，伊申辦該門號一個月後就借給綽號「小心」的
    同事等情（見原審卷第82至83頁），則證人葉馨嬣之上開證
    述亦無從證明「葉子」曾向被告購買任何種類之毒品乙事。
    而起訴書對於被告與「葉子」間交易毒品之具體時間、地點
    、毒品種類、次數、出售價額及付款方式等重要情節，均付
    諸闕如，更未舉出除上開簡訊之外尚有何能證明上開重要情
    節之確切證據，則本院自無從形成被告有販賣大麻、搖頭丸
    、K 他命、硝甲西泮、耐妥眠等毒品予「葉子」之有罪心證
    。
(四)最高法院發回意旨略以：「(一)、原判決事實認定被告於91年
    起，迄95年4 月25日為警查獲期間內，在不詳時地，先後向
    姓名年籍不詳之成年男子，以第二級毒品大麻每公克1 千元
    、搖頭丸每顆3 百元、安非他命每公克5 千元、第三級毒品
    K 他命每公克1 千元及硝甲西泮、第四級毒品耐妥眠每顆25
    元之代價購入，除供己施用外，並萌生意圖營利伺機販賣予
    不特定人施用之犯意，而非法持有上開毒品。嗣於95年4 月
    25日17時10分許，經秘密證人A1（姓名詳卷）向警方檢舉，
    並向第一審法院聲請核發95年度聲搜字第1385號搜索票，前
    往台北縣新莊市○○路125巷22號3 樓301室被告住處，搜扣
    得大麻9包（合計淨重7.11公克）、安非他命9 包（毛重6.9
    公克）、搖頭丸23包（含2包粉末及51顆藥丸，毛重11.4 公
    克）、K他命（粉末2瓶驗餘淨重1.4867公克、白色粉末3 瓶
    驗餘淨重2.5745公克、顆粒16瓶5包驗餘淨重24.51公克）、
    硝甲西泮（黃色藥丸226顆，驗餘淨重39.78公克、淺橘色藥
    丸55顆＜起訴書誤載為118顆＞，驗餘淨重9.65 公克、綠色
    藥丸696顆，淨重124.29公克）、耐妥眠118顆（深橘色藥丸
    ，驗餘淨重23.95公克）、電子磅秤2台，上訴人使用之0000
    000000號行動電話1 支等物，並採集其尿液送驗，呈安非他
    命類、K 他命陽性反應，及大麻類、MDMA類陰性反應，始查
    悉上情（其涉犯施用第二級毒品安非他命部分，業據第一審
    法院以95年度簡字第3441號判決判處有期徒刑4 月確定在案
    ）。上開認定，如果無訛，因被告尿液呈安非他命類、K 他
    命陽性反應，固可認定其販入該2 項毒品之初，係欲供己施
    用，嗣後始意圖販賣。至其餘毒品，並無證據證明被告施用
    ，則其販入之初，目的為何，是否即係意圖販賣營利？攸關
    被告應成立何項犯罪之認定。原審未予調查釐清及說明，遽
    認被告亦係為供己施用而販入，嗣後始意圖販賣，尚嫌速斷
    。(二)、原判決理由謂被告使用之0000000000號行動電話內，
    有一則由寄件者「益仔冰」以0000000000號行動電話所傳送
    之簡訊，內容為：「大姐頭摸摸良心想清楚，我也只有向妳
    買過那沒成交的一次，講好一克六千，我人在三重本約在板
    橋，但在我快到時，妳說改在妳家，趕到後呆等約一小時，
    你弟才到，東西沒得試算了，一秤，含袋零點八七，我打的
    電話妳不接，你弟電話又沒錢，講半天，妳說算五千，我說
    四千五，沒想到妳竟然不答應，當時滿腹怒火的我不禁自問
    ，殺價現場試，現場秤，還分毫必爭不講，我減的價，吃掉
    的量，還要跟我討零點六！立場一換竟會如此，怎麼妳的錢
    才是錢嗎？姐仔真忘了，可問令弟真實否」等字（前揭偵查
    卷第30至32頁），依簡訊內容以觀，顯見被告曾與綽號「益
    仔冰」之人有販賣毒品之約定，僅因事後價格無法談成，致
    未成交，雖被告辯稱：簡訊內容為伊介紹「益仔冰」向朋友
    購買毒品，但未成交云云，但若伊僅為介紹人，「益仔冰」
    何有可能因毒品買賣未成交，而發簡訊質問伊？且伊於偵查
    中亦供稱有向「益仔冰」購買安非他命等語（前揭偵查卷第
    49頁），亦與上開簡訊內容稱「立場一換竟會如此」相符，
    堪認伊持有毒品，除供己施用外，確實已萌生販賣毒品之意
    圖（原判決第5 頁）。然上開簡訊內容，及原判決認定被告
    曾與「益仔冰」有販賣毒品之約定，僅因事後價格無法談成
    ，致未成交事實，倘若非虛，被告似已著手販賣毒品之行為
    而不遂。原判決認定被告係意圖販賣而持有毒品，與採用之
    證據不相符合，不無理由盾之違法」云云，惟查被告坦承其
    有施用第二級毒品大麻、安非他命及第三級毒品K 他命之犯
    行，其於案發時採尿送驗固僅有安非他命、K 他命之陽性反
    應，惟尿液中能否驗出毒品反應，與其投與量、投與途徑、
    採尿時、個人體質及檢測方法之靈敏度有關，國外曾有文獻
    報導注射6 毫克毒品，其代謝毒品之平均可檢出時限約為26
    小時，亦經行政院衛生署食品檢驗局81年9 月8 日以（81）
    藥檢壹字第8114885 號函釋明在案，足見被告尿液雖未驗出
    大麻之陽性反應，應係被告於採尿前26小時外施用大麻所致
    。再者被告所採尿液雖未檢驗出有MDMA、硝甲西泮、耐妥眠
    陽性反應，同理亦可推論被告亦有施用該毒品，僅因施用時
    間於採尿前26小時外致未有上述毒品之陽性反應。又被告被
    查獲之上開毒品，種類繁多，數量亦鉅，顯非單純供自己吸
    用而已。另上揭查獲地點即被告住處，扣得電子磅秤2 台，
    被告始終未能舉證證明該2 電子磅秤非其所有。此外，被告
    自承其在搖頭店帶搖頭妹陪客人搖頭，伊負責招呼客人，並
    配合搖頭妹陪客人搖頭，而供應多種毒品等情，被告顯係扣
    案之毒品除供己施用外，並伺機供應毒品予搖頭妹，並出售
    1,000元從中抽取300元之利潤，其意圖販賣而持有上開毒品
    ，殊甚灼然。至上開「益仔冰」之簡訊，僅足證明被告曾擬
    伺機出售安非他命予「益仔冰」，惟2 人因價格無法談成，
    而未完成交易，因被告係變更持有而伺機販售安非他命予「
    益仔冰」，在乏證據足證被告買來安非他命之初，即具牟利
    之意圖，自難遽以販賣第二級毒品罪相繩，遑論既未遂。要
    之，被告意圖販賣第二、三、四級毒品之犯行明確，殊不因
    被告採尿有無施用上開毒品或交易是否成立，而異其論罪法
    條。
二、核被告所為，應成立毒品危害防制條例第5 條第2項、第3項
    、第4 項之意圖販賣而持有第二級、第三級、第四級毒品罪
    。按毒品危害防制條例第4 條之販賣毒品罪，係行為人明知
    其為毒品，意圖營利，而將毒品購入或賣出，有一於此，其
    犯罪即屬完成，不必二者兼備；此與意圖販賣而持有毒品罪
    ，係指行為人以意圖販賣營利以外之原因而持有毒品，其後
    始起意營利販賣者（例如因為他人之贈與或寄藏而持有，嗣
    後始起意為販賣者而言），並不相同（最高法院92年度台上
    字第67號判決意旨參照），由此可知，持有大量毒品之原因
    諸多，或基於大量採購比較便宜，或係分批購買累積而成，
    或係受託保管而持有之，是以持有大量毒品，如無積極證據
    足以證明係意圖營利而向他人販入，依證據裁判原則，自難
    論以販賣毒品既遂罪。查被告自始均否認其有販賣毒品或基
    於營利之意圖購入上開扣案毒品，且本件為警查獲當時亦無
    任何相關證據諸如帳冊、贓款等資料足徵被告購入扣案毒品
    之初即有營利之意圖而涉有販賣毒品之犯行，自難遽以被告
    持有大量扣案毒品即論以販賣毒品既遂罪。公訴人認被告係
    犯毒品危害防制條例第4條第2項、第3項、第4項之販賣第二
    級、第三級、第四級毒品罪，容有未洽，惟其基本社會事實
    同一，應予變更起訴法條。又被告係以一行為而觸犯上開三
    罪名，為想像競合犯，應從一情節較重之意圖販賣而持有第
    二級毒品罪處斷。
三、原審予以被告論罪科刑，固非無見，惟查：被告所為應係犯
    毒品危害防制條例第5條第2項、第3項、第4項之意圖販賣而
    持有第二級、第三級、第四級毒品罪，已如前述，原審僅論
    以持有第二級毒品罪，容有未洽。檢察官上訴指摘原判決不
    當，為有理由，自應由本院將原判決予以撤銷改判。爰審酌
    被告正值壯年，不以正當職業謀生，而圖販賣毒品牟利之犯
    罪動機、目的、且扣案之伺機販售之毒品種類繁多、數量非
    少，將可能嚴重危害國民身心健康等損害，及其犯罪之動機
    、目的等一切情狀，量處如主文第2 項所示之刑。至扣案之
    大麻9 包（合計淨重7.11公克）、安非他命9包（毛重6.9公
    克）、MDMA23包（含2 包粉末及51顆藥丸，毛重11.4公克）
    ，乃經查獲之第二級毒品，依毒品危害防制條例第18條規定
    ，沒收並銷燬之；至K他命（粉末2瓶驗餘淨重1.4867公克、
    白色粉末3 瓶驗餘淨重2.5745公克、顆粒16瓶5 包驗餘淨重
    24.51公克）、硝甲西泮（黃色藥丸226 顆驗餘淨重39.78公
    克、淺橘色藥丸55顆（驗餘淨重9.65公克、綠色藥丸696 顆
    淨重124.29公克）、耐妥眠118顆（深橘色藥丸驗餘淨重23.
    95公克），均屬當場查獲之第三級及第四級毒品，乃意圖販
    賣而持有之第三、四級毒品，非可適用同條例第18條之規定
    ，沒收並銷燬之，亦非可適用同條第1 項中段規定，沒入並
    銷燬之，而同條例第19條第1 項所定「供犯罪所用或因販賣
    所得之物」，尚不包括查獲之第三、四級毒品本身，惟上開
    查獲之第三、四級毒品既無適用同條例沒收之特別規定，既
    屬違禁物，自應依刑法第38條第1項第1款之規定沒收之。至
    於上開毒品之外包裝袋共32個及電子磅秤2 台，係供被告意
    圖販賣第二級、第三級及第四級毒品所用之物，爰依同條例
    第19條第1 項規定，併予宣告沒收之。至0000000000號行動
    電話1 具，並無證據足認與本件意圖販賣而持有第二級、第
    三級及第四級毒品之犯行有何關連，爰不另行沒收之諭知，
    併此敘明。
據上論斷，應依刑事訴訟法第369條第1項前段、第364條、第299
條第1項前段、第300條，毒品危害防制條例第5條第2項、第3 項
、第4項、第18條第1項、第19條第1 項，刑法第11條前段、第55
條、第38條第1項第1款，判決如主文。
本案經檢察官周誠南到庭執行職務。
中    華    民    國    99    年    7     月    29    日
                  刑事第三庭  審判長法  官  陳博志
                                    法  官  劉興浪
                                    法  官  許文章
以上正本證明與原本無異。
如不服本判決，應於收受送達後10日內向本院提出上訴書狀，其
未敘述上訴之理由者並得於提起上訴後10日內向本院補提理由書
（均須按他造當事人之人數附繕本）「切勿逕送上級法院」。
                                    書記官  蔡慧娟
中    華    民    國    99    年    7     月    29    日
附錄：本案論罪科刑法條全文
毒品危害防制條例第5條
意圖販賣而持有第一級毒品者，處無期徒刑或10年以上有期徒刑
，得併科新臺幣7 百萬元以下罰金。
意圖販賣而持有第二級毒品者，處5 年以上有期徒刑，得併科新
臺幣5 百萬元以下罰金。
意圖販賣而持有第三級毒品者，處3 年以上10年以下有期徒刑，
得併科新臺幣3 百萬元以下罰金。
意圖販賣而持有第四級毒品或專供製造、施用毒品之器具者，處
1年以上7年以下有期徒刑，得併科新臺幣1百萬元以下罰金。
附表：（扣案之MDMA）
┌──┬──────┬──────────┬────┬───────┐
│編號│外觀顏色形狀│數                量│檢出成分│濫用藥物檢驗報│
│    │            │                    │        │告之附卷處    │
├──┼──────┼──────────┼────┼───────┤
│一  │駝色粉末    │1包，毛重0.6公克，  │MDMA類  │偵查卷第123頁 │
│    │            │因鑑驗使用0.015公克 │        │              │
├──┼──────┼──────────┼────┼───────┤
│二  │駝色粉末    │1包，毛重0.6公克，  │MDMA類  │偵查卷第124頁 │
│    │            │因鑑驗使用0.015公克 │        │              │
├──┼──────┼──────────┼────┼───────┤
│三  │灰色藥丸    │1包，共4顆，因鑑驗  │MDMA類  │偵查卷第125頁 │
│    │            │使用1/2 顆0.092公克 │        │              │
├──┼──────┼──────────┼────┼───────┤
│四  │藍灰色藥丸  │1包，共3顆，因鑑驗  │MDMA類  │偵查卷第126頁 │
│    │            │使用1/2 顆0.102公克 │        │              │
├──┼──────┼──────────┼────┼───────┤
│五  │淡藍灰色藥丸│1包，共2顆，因鑑驗  │MDMA類  │偵查卷第127頁 │
│    │            │使用1/2 顆0.114公克 │        │              │
├──┼──────┼──────────┼────┼───────┤
│六  │米白色藥丸  │1包，共4顆，因鑑驗  │MDMA類  │偵查卷第128頁 │
│    │            │使用1/2 顆0.134公克 │        │              │
├──┼──────┼──────────┼────┼───────┤
│七  │紫色藥丸    │1包，1顆，因鑑驗使  │MDMA類  │偵查卷第129頁 │
│    │            │用1/2 顆0.1044公克  │        │              │
├──┼──────┼──────────┼────┼───────┤
│八  │橘黃色藥丸  │1包，1顆，因鑑驗使  │MDMA類  │偵查卷第130頁 │
│    │            │用1/2 顆0.1086公克  │        │              │
├──┼──────┼──────────┼────┼───────┤
│九  │橘色藥丸    │1包，1顆，因鑑驗使  │MDMA類  │偵查卷第131頁 │
│    │            │用1/2 顆0.1102公克  │        │              │
├──┼──────┼──────────┼────┼───────┤
│十  │咖啡色藥丸  │1包，1顆，因鑑驗使  │MDMA類  │偵查卷第132頁 │
│    │            │用1/2 顆0.1015公克  │        │              │
├──┼──────┼──────────┼────┼───────┤
│十一│桃紅色藥丸  │1包，1顆，因鑑驗使  │MDMA類  │偵查卷第133頁 │
│    │            │用1/2 顆0.115公克   │        │              │
├──┼──────┼──────────┼────┼───────┤
│十二│棕色藥丸    │2包，8顆，因鑑驗使  │MDMA類  │偵查卷第134頁 │
│    │            │用1/2 顆 0.106公克  │        │              │
├──┼──────┼──────────┼────┼───────┤
│十三│淡橘色藥丸  │1包，共2顆，因鑑驗  │MDMA類  │偵查卷第135頁 │
│    │            │使用1/2 顆0.107公克 │        │              │
├──┼──────┼──────────┼────┼───────┤
│十四│粉橘色藥丸  │1包，共2顆，因鑑驗  │MDMA類  │偵查卷第136頁 │
│    │            │使用1/3 顆0.126公克 │        │              │
├──┼──────┼──────────┼────┼───────┤
│十五│深咖啡色藥丸│1包，共2顆，因鑑驗  │MDMA類  │偵查卷第137頁 │
│    │            │使用1/2 顆0.126公克 │        │              │
├──┼──────┼──────────┼────┼───────┤
│十六│黃綠色藥丸  │3包，共9顆，因鑑驗  │MDMA類  │偵查卷第138頁 │
│    │            │使用1/2 顆0.104公克 │        │              │
├──┼──────┼──────────┼────┼───────┤
│十七│綠色藥丸    │1包，共4顆，因鑑驗  │MDMA類  │偵查卷第139頁 │
│    │            │使用1/2 顆0.127公克 │        │              │
├──┼──────┼──────────┼────┼───────┤
│十八│棕色藥丸    │1包，共2顆，因鑑驗  │MDMA類  │偵查卷第140頁 │
│    │            │使用1/2 顆0.118公克 │        │              │
├──┼──────┼──────────┼────┼───────┤
│十九│粉紅色藥丸  │1包，共2顆，因鑑驗  │MDMA類  │偵查卷第141頁 │
│    │            │使用1/2 顆0.1公克   │        │              │
├──┼──────┼──────────┼────┼───────┤
│二十│粉紅色藥丸  │1包，共2顆，因鑑驗  │MDMA類  │偵查卷第142頁 │
│    │            │使用1/2 顆0.136公克 │        │              │
└──┴──────┴──────────┴────┴───────┘

司法院資訊處製作；財團法人民間司法改革基金會備份。
